【裁判字號】    97,交易,85
【裁判日期】    980316
【裁判案由】    過失傷害
【裁判全文】
臺灣宜蘭地方法院刑事判決              97年度交易字第85號
公  訴  人  臺灣宜蘭地方法院檢察署檢察官
被      告  乙○○
上列被告因過失傷害案件，經檢察官提起公訴（97年度偵字第16
96號），本院判決如下：
    主  文
乙○○犯過失傷害罪，處拘役伍拾玖日，如易科罰金，以新臺幣
壹仟元折算壹日。
    犯 罪 事 實
一、乙○○於民國96年11月7日上午，騎乘車牌號碼DXL-109號輕
    型機車，沿宜蘭縣蘇澳鎮○○路由南往北方向行駛，於當日
    上午7時30分許，行經該路126號前，本應注意車前狀況，隨
    時採取必要之安全措施。而當時雖為雨天，但為有自然光線
    之日間，且該處係視距良好、無缺陷、無障礙物之柏油路面
    ，乙○○並無不能注意之情形，竟疏未注意，貿然行駛，致
    撞及適在該處由東往西向穿越馬路之行人甲○○，致甲○○
    受有有左脛骨平臺骨折、左小腿挫傷及擦傷、左膝挫傷疑似
    韌帶損傷等傷害。
二、案經甲○○訴由宜蘭縣政府警察局蘇澳分局報告臺灣宜蘭地
    方法院檢察署檢察官偵查起訴。
    理  由
一、證據能力：按被告以外之人於審判外之言詞或書面陳述，除
    法律有規定者外，不得作為證據，刑事訴訟法第159條第1項
    定有明文，故如欲採被告以外之人於審判外之陳述，必須符
    合法律所規定之例外情形，方得認其審判外之陳述有證據能
    力。查本案告訴人甲○○於警詢時所為陳述，為審判外之言
    詞陳述，原即不得採為證據，並經被告乙○○否認其證據能
    力，復無刑事訴訟法第159條之1至159條之5規定之例外情形
    ，自應認不具證據能力，合先敘明。
二、訊據被告乙○○對於與告訴人甲○○於上揭時地發生本件交
    通事故，以及告訴人因此受有前開傷害等情，均供陳不諱，
    惟矢口否認有何過失傷害犯行，辯稱：案發當時伊車速很慢
    ，是告訴人突然從車陣中衝出來，致伊煞避不及才會撞到告
    訴人，伊並無過失云云。惟查：
 (一) 被告於96年11月7日上午，騎乘車牌號碼DXL-109號輕型機車
    ，沿宜蘭縣蘇澳鎮○○路由南往北方向行駛，於當日上午7
    時30分許，行經該路126號前，與在該處由東往西向穿越馬
    路之告訴人相撞，告訴人因此受有有左脛骨平臺骨折、左小
    腿挫傷及擦傷、左膝挫傷疑似韌帶損傷等傷害等情，乃據告
    訴人與被告一致陳述在卷，復有復有道路交通事故現場圖、
    道路交通事故調查報告表、診斷證明書及現場照片附卷可稽
    ，上開事實足堪認定。
 (二) 按汽車行駛時，駕駛人應注意車前狀況，並隨時採取必要之
    安全措施，為道路交通安全規則第94條第3項所明定。被告
    係領有駕駛執照之人，對於上揭規定自知之甚稔，其騎乘輕
    機車行經上開路段，理應知悉並注意上述交通安全規則，以
    防止危險發生。被告固辯稱：是告訴人突然自車陣中衝出，
    始肇致本件車禍，伊並無過失云云，並於本院審理中陳稱：
    伊看到告訴人時，與告訴人僅距離幾公分而已，看到時已經
    撞到了，並未看到告訴人走路云云（見本院卷第75頁），惟
    查，本件交通事故發生地點係在海星幼稚園前，且當時復係
    幼稚園上學時間，許多家長送小孩上學，路邊停放許多車輛
    等情，乃據告訴人與被告一致陳述在卷，並有前揭道路交通
    事故現場圖及現場照片附卷可證，足資認定。在上開人車擁
    擠處所，被告自應注意人車之安全，並保持能隨時停車之準
    備，俾能避免交通事故之發生。況告訴人為17年1月生，於
    事故當時年已近80歲，其徒步行走於道路之速度，當非甚快
    ，倘被告能注意車前狀況並作隨時停車之準備，當可及時煞
    停，以避免肇事，且依被告於警詢中陳稱：伊是在約5公尺
    之距離外，發現告訴人要跨越馬路，伊鳴喇叭要告訴人注意
    ，告訴人沒閃躲又站在事發地點，因而直接撞上告訴人的腿
    部等語（見警卷第1頁），被告在上揭人車擁擠之場所，既
    在約5公尺之距離外，即發現徒步穿越馬路之告訴人，尚且
    曾按鳴喇叭警告告訴人，足見被告尚有避免車禍發生之餘裕
    ，惟被告竟仍撞及徒步行走之告訴人，足見被告確有行經上
    開路段，未注意車前狀況作隨時停車準備之過失，其辯稱並
    無過失云云，不足採信。本件經送請臺灣省基宜區車輛行車
    事故鑑定委員會鑑定事故發生原因，亦認被告駕駛輕型機車
    ，疏未注意車前狀況，致撞及由右至左穿越道路之告訴人，
    為肇事原因，此有該會97年7月2日基宜鑑字第097001323號
    函附鑑定意見書1件在卷可參，益證被告確有前揭過失，洵
    無疑義。
 (三) 且依卷附道路交通事故調查報告表(一)所載，本件交通事故發
    生時，雖天候為雨，但有日間自然光線，且為柏油路、路面
    無缺陷、無障礙物、視距良好，被告並無不能注意之情事。
    卻疏未注意依上開規定，注意車前情況並作隨時停車之準備
    ，致與行人即告訴人發生碰撞，告訴人因而受有前述傷害，
    被告之過失行為與告訴人之受傷結果間，自具有相當因果關
    係甚明。
 (四) 又刑法上之過失犯，祇須危害之發生，與行為人之過失行為
    ，具有相當因果關係，即能成立，縱行為人之過失，與被害
    人本身之過失，併合而為危害發生之原因時，仍不能阻卻其
    犯罪責任（最高法院93年度臺上字第1017號判決意旨參照）
    。本件依卷附道路交通事故現場圖、道路交通事故現場報告
    表以觀，肇事路段係未設行人穿越設施，亦非禁止穿越之路
    段，則依道路交通安全規則第134條第1項第6款規定，告訴
    人欲穿越上開道路，自應注意左右無來車，始可小心迅速穿
    越，惟告訴人疏未注意來車，即貿然穿越，堪認告訴人就本
    件交通事故之發生應負主要過失責任。惟被告自身亦有過失
    ，且其過失行為與告訴人所受前開傷害間具有相當因果關係
    ，業如前述，是縱告訴人所受傷害係因其自身之過失與被告
    之過失併合肇致，揆諸前揭說明，仍不能解免被告之過失罪
    責。
 (五) 綜上所述，本案事證明確，被告犯行洵堪認定，應予依法論
    科。
二、核被告所為，係犯刑法第284條第1項前段之過失傷害罪。被
    告於本件交通事故發生後，停留於現場，於警方據報前往現
    場處理，尚不知肇事者為何人時，當場承認為肇事者等情，
    有自首情形紀錄表在卷可佐（見警卷第14頁），參以被告事
    後並未逃避本案偵查及審理程序，堪認其係就本件過失傷害
    犯行自首而接受裁判，爰依刑法第62條前段之規定減輕其刑
    。爰審酌被告未注意車前狀況作隨時停車之準備，為肇事次
    因之過失程度、對被害人所造成之傷害；及被告犯罪後否認
    過失，於本院審理中與告訴人以新臺幣10萬元達成民事和解
    ，但除給付5千元外，餘均未依約給付之犯後態度；兼衡被
    告係高職畢業之智識程度；未婚、無子女之家庭狀況；目前
    在工地做臨時工之工作、經濟情形，暨其並無前科，素行尚
    佳等一切情狀，量處如主文所示之刑，並諭知易科罰金之折
    算標準。
據上論斷，應依刑事訴訟法第299條第1項前段，刑法第284條第1
項前段、第62條前段、第41條第1項前段，刑法施行法第1條之1
第1項、第2項前段，判決如主文。
本案經檢察官黃正綱到庭執行職務
中    華    民    國    98    年    3     月    16    日
                  刑事第四庭  法  官  鄧晴馨
上正本證明與原本無異。
如不服本判決，應於收受送達後10日內向本院提出上訴狀（應附
繕本）。其未敘述上訴理由，應於上訴期間屆滿後20日內補提理
由書狀於本院，上訴於臺灣高等法院。
                              書記官  林怡君
中    華    民    國    98    年    3     月    17    日
本案論罪科刑主要法條：
中華民國刑法第284條第1項
（過失傷害罪）
因過失傷害人者，處6月以下有期徒刑、拘役或5百元以下罰金，
致重傷者，處1年以下有期徒刑、拘役或5百元以下罰金。


司法院資訊處製作；財團法人民間司法改革基金會備份。
